臺灣新竹地方法院民事判決　　　　　　　 93年度訴字第725號
　　原　　　告　有通藝景股份有限公司
　　法定代理人　乙○○
　　訴訟代理人　甲○○律師
　　上　一　人
　　複　代理人　戊○○
　　　　　　　　葉文博律師
　　被　　　告　大強營造有限公司
　　法定代理人　丙○○
　　　　　　　　　　　　　　6.
　　訴訟代理人　丁○○
上列當事人間請求給付工程款事件，本院於民國94年5 月3 日辯
論終結，判決如下：
    主      文
被告應給付原告新台幣壹佰貳拾參萬玖仟貳佰肆拾參元，及自民
國九十三年一月二十日起至清償日止，按週年利率百分之五計算
之利息。
訴訟費用由被告負擔。
本判決第一項於原告以新台幣肆拾貳萬元供擔保後，得假執行。
    事實及理由
一、原告主張：
    緣被告於民國92年間標得之苗栗縣竹南鎮公所「中港老街再
    造工程」，並於92年10月3日將其中部分工程轉包予原告施
    作，並訂有工程承攬合約書為憑，合約金額為新台幣（下同
    ）7,760,000元，嗣原告施作完工後，經追加減帳確定工程
    款金額為7,739,243元，惟被告僅支付6,500,0 00元後，尚
    欠餘款1,239,243元未給付，雖屢經催討仍置之不理，爰依
    承攬之法律關係，訴請被告如數給付等語。
    並聲明：除假執行擔保金額外，如主文所示。
二、被告抗辯：對於原告主張被告將苗栗縣竹南鎮公所「中港老
    街再造工程」中之部分工程，轉包予原告施作，兩造訂有工
    程承攬合約書，原告已施作完成，工程款經追加減帳後確定
    為7,739, 243元之事實，並無爭執，惟原告與竹南鎮公所人
    員有串通綁標的情形，被告得標後始發現竹南鎮公所要求鋪
    設道路之石板，為特殊規格之石板，只有原告可以提供，且
    工期又卡得很緊，致被告根本無充裕之時間找其他人施作，
    原告即趁此抬高承包價格，原告施作之部分，被告向竹南鎮
    公所承包之價格為6,650,000元，原告卻要求以7,760,000元
    之價格承包，且表示某些設備須向其購買，否則無法通過驗
    收，被告無奈之下，只好接受其條件，惟原告係以綁標之方
    式獲取暴利，故被告拒絕支付剩餘之工程款云云。
    並聲明：原告之訴駁回。
三、兩造不爭執之事實
    被告於92年10月3日將苗栗縣竹南鎮公所「中港老街再造工
    程」中之部分工程，轉包予原告施作，兩造訂有工程承攬合
    約書，原告已施作完成，工程款經追加減帳後確定為7,739,
    243元。
四、得心證之理由：
    本件兩造之爭點為：被告得否以原告綁標之事由，拒絕支付
    工程款？
（一）被告固抗辯其承攬之苗栗縣竹南鎮公所「中港老街再造工
      程」，原告與竹南鎮公所人員有串通綁標情事，並提出原
      告公司負責人與被告公司會計彭雅楹對話之錄音譯文及錄
      音光碟一份為證，惟為原告所否認，經查，被告提出之上
      開資料無法確認對話之人是否如被告所述之人，且由譯文
      「有通陳」之陳述內容：「對啊，幾乎各廠牌商專門協助
      設計者怎麼完成他的設計，這裏面有些東西是屬普及化，
      有些東西是不普及化的」，「我們的東西普及的，但工你
      找不到」，「你到那裏去告都沒有用，綁標何來綁標，沒
      有廠牌，要規避，照規範，都沒有辦法說是綁標，我們的
      東西絕對是這樣」，尚無從認定原告公司負責人有承認綁
      標之事。退步言之，縱認確有綁標其事，惟按當事人互相
      表示意思一致者，無論其為明示或默示，契約即為成立，
      民法第15 3條第1項定有明文。本件工程承攬合約之承包
      金額，既經兩造合意，並簽有合約書為憑，被告自應按兩
      造間契約議定之內容履行義務，被告並未表明兩造間之契
      約有何無效或得撤銷之事由，其主張拒付工程款，已屬無
      據。
（二）再退步言之，縱認被告所指原告綁標以獲取暴利等語，係
      主張民法第74條之抗辯，惟按，民法第74條規定：「法律
      行為，係乘他人之急迫、輕率或無經驗，使其為財產上之
      給付或為給付之約定，依當時情形顯失公平者，法院得因
      利害關係人之聲請，撤銷其法律行為或減輕其給付。前項
      聲請，應於法律行為後一年內為之」。被告係專門從事營
      造工程之公司，對各種營造工程之施工規格及難易程度，
      應有一定之認識，其參與投標之前，理應詳細評估及確認
      其有能力完成該工程，並有適當之獲利，始參與投標，如
      有轉包之必要，亦應就轉包之對象、轉包之價格等情，預
      為了解及安排，豈有得標後始發現其並無能力施作，且因
      工期短促，來不及安排其他第三人轉包，而不得不交由原
      告施作，本院認為原告所指情形，尚不符合「乘他人之急
      迫、輕率或無經驗，使其為財產上之給付或為給付之約定
      ，且依當時情形顯失公平」之情形。又按該條所規定之撤
      銷其行為或減輕給付，為形成之訴，須以訴之形式向法院
      請求為撤銷其行為之形成判決，始能發生撤銷之效果，倘
      僅於給付之訴中主張行使此項撤銷權，以之為攻擊防禦方
      法，自不生撤銷之效力，其法律行為仍不因此而失其效力
      （最高法院86年度台上字第2521號判決參照）。被告自92
      年10月3日與原告訂立工程承攬合約書迄今已逾1年，並未
      起訴請求撤銷工程承攬合約，或請求減輕給付，其主張拒
      付工程款，自不足採。
五、從而，原告依據工程承攬合約，請求被告給付如主文所示之
    工程款及自93年1月20日起至清償日止，按年息百之五計算
    之利息，為有理由。
六、假執行之宣告：
    原告陳明願供擔保，請求宣告假執行，核無不合，茲酌定相
    當擔保金額，予以准許。
七、訴訟費用負擔之依據：民事訴訟法第78條。
中　　華　　民　　國　　94　　年　　5 　　月　　26　　日
                  民事第二庭法  官  彭洪英
以上正本係照原本作成。
如對本判決上訴須於判決送達後20日內向本院提出上訴狀。
                            書記官  蔣淑君
中　　華　　民　　國　　94　　年　　5 　　月　　26　　日
